臺灣高等法院刑事裁定
111年度抗字第355號
抗  告  人
即  被  告  白文二



原      審
指定辯護人  許世賢律師（義務辯護）
上列抗告人即被告因殺人未遂等案件，不服臺灣士林地方法院11
0年度訴字第542號，中華民國111年2月24日延長羈押裁定，提起
抗告，本院裁定如下：
    主  文
抗告駁回。
    理  由
一、原裁定意旨略以：抗告人即被告白文二（下稱被告）因殺人
    未遂等案件，前經原審法院於起訴移審訊問時，以其涉犯刑
    法第271條第2項、第1項之殺人未遂、槍砲彈藥刀械管制條
    例第7條第4項規定之持有具殺傷力手槍等罪嫌重大，而被告
    所犯前開罪嫌均為最輕本刑5年以上有期徒刑之罪，且其先
    前有多次經通緝後始到案紀錄，有相當理由認被告有逃亡之
    虞，非予羈押，顯難進行審判，而有羈押之必要，符合刑事
    訴訟法第101條第1項第3款所定情形為由，遂於民國110年11
    月29日將被告裁定羈押在案。茲因被告之羈押期間即將屆滿
    ，原審法院於111年2月24日訊問被告，並聽取其與辯護人、
    檢察官之意見後，審酌被告業經排定於111年3月15日送國立
    臺灣大學醫學院附設醫院進行精神鑑定，本案相關必要之調
    查證據程序尚未終結，且被告前因違犯偽造文書、施用毒品
    等案件，尚有有期徒刑刑期、觀察勒戒等待執行，已難認宜
    予被告交保處分。又參諸被告前即因寄藏具殺傷力改造手槍
    之犯行，經原審法院以99年度審訴字第543號判決判處有期
    徒刑10月確定及執行在案，復於110年4月15日，因為警搜索
    扣得具殺傷力之非制式手槍1支，經臺北地檢署檢察官以110
    年度偵字第14234號提起公訴，現由臺灣臺北地方法院110年
    度訴字第669號案件審理中，詎其猶於短時間內再涉犯本案
    ，亦有事實足認被告有反覆實施槍砲彈藥刀械管制條例第7
    條、第8條規定犯行之虞，同符合刑事訴訟法第101條之1第1
    項第9款所定情事，從而本案現仍存有繼續羈押被告之原因
    及必要性。被告係自110年11月29日經原審法院裁定羈押，
    其羈押期間原應於當日後3個月之相當日之前一日屆滿，然
    因111年2月並無29日之相當日，應以111年2月28日為其前開
    羈押期間之末日，並自翌日起算本次延長羈押時間，是原審
    法院當庭宣示被告應自111年3月1日起延長羈押2月等語。
二、抗告意旨略以：被告因為有時家中無人，無法收到開庭通知
    書，所以才多次遭通緝，但幾乎都是被告去報案時，被員警
    告知遭通緝，或是管區員警電話告知被告遭通緝後，被告主
    動到案，被告並無故意不到案，請讓被告具保，以陪伴高齡
    97歲之祖母人生最後一段日子云云。
三、按被告經法官訊問後，認為犯罪嫌疑重大，而所犯為死刑、
    無期徒刑或最輕本刑為5年以上有期徒刑之罪，有相當理由
    認為有逃亡、湮滅、偽造、變造證據或勾串共犯或證人之虞
    者，非予羈押，顯難進行追訴、審判或執行，或認為犯槍砲
    彈藥刀械管制條例第七條、第八條之罪其嫌疑重大，有事實
    足認為有反覆實行同一犯罪之虞，而有羈押之必要者，得羈
    押之，刑事訴訟法第101條第1項第3款、第101條之1第1項第
    9款分別定有明文。次按刑事被告經法院訊問，有無羈押之
    必要，乃事實問題，屬事實審法院得依職權裁量之事項，應
    許由法院斟酌訴訟進行程度及其他一切情事而為認定（最高
    法院46年台抗字第6號裁定、98年度台抗字第405號裁定意旨
    參照）。又羈押被告之目的，在於確保訴訟程序之進行、確
    保證據之存在及真實、及確保刑罰之執行，而被告有無羈押
    之必要，法院自得就具體個案情節予以斟酌決定，如就客觀
    情事觀察，法院許可羈押之裁定在目的與手段間之衡量並無
    明顯違反比例原則情形，即無違法或不當可言。且法院為羈
    押之裁定時，其本質上係屬為保全被告使刑事訴訟程序得以
    順利進行，或為保全證據，或為擔保嗣後刑之執行程序，或
    為防止被告反覆施行同一犯罪，而對被告實施剝奪其人身自
    由之強制處分，法院僅須在外觀上審查被告犯罪嫌疑是否重
    大，及有無賴此保全偵、審程序進行或執行而為此強制處分
    之必要，關於羈押原因之判斷，尚不適用訴訟上之嚴格證明
    原則，只需檢察官提出之證據在形式上足以證明被告犯罪嫌
    疑為已足。而被告之犯罪嫌疑是否重大，有無羈押之必要，
    俱屬事實問題，法院自得就具體個案情節予以斟酌決定，容
    有依法認定裁量之職權。質言之，羈押被告之審查，既非終
    局確認被告是否犯罪，法定羈押原因備否之認定，無須經嚴
    格之證明，以自由之證明即達於釋明之程度為已足，且就有
    無羈押之必要，法院有裁量之職權。故法院依檢察官提出之
    證據，倘認已足釋明被告犯罪嫌疑重大，具有法定羈押原因
    ，而其關於羈押必要性之裁量，亦合於保全被告之本旨，且
    與通常經驗定則或論理法則無何扞格，即不得任意指摘其為
    違法。　　　　
四、經查：
  ㈠原審法院認被告涉犯刑法第271條第2項、第1項之殺人未遂及
    槍砲彈藥刀械管制條例第7條第4項之非法持有非制式手槍等
    罪嫌重大，所犯罪嫌均為最輕本刑5年以上之罪，而本案證
    人張憲政未曾到案作證，被告又自承有請張憲政趕快離開現
    場，另被告先前亦有多次經緝獲紀錄，有相當理由認為被告
    有逃亡、勾串證人之虞，非予羈押，顯難進行審判，有羈押
    之必要，而依刑事訴訟法第101條第1項第3款之規定，自110
    年11月29日起執行羈押在案。
　㈡復被告經原審法院於110年2月24日訊問後，坦承殺人未遂等
    犯行（見原審卷第197頁），復經告訴人陳柏如、蔡易朋於
    警詢及偵查中指訴明確，且有內政部警政署刑事警察局110
    年9月23日刑鑑字第1100091772號鑑定書、診斷證明書、現
    場及扣案物照片等件在卷可稽，足認被告涉犯刑法第271條
    第2項、第1項之殺人未遂及槍砲彈藥刀械管制條例第7條第4
    項之非法持有非制式手槍及同條例第12條第4項之非法持有
    子彈等罪嫌重大，其中所犯刑法第271條第2項、第1項之殺
    人未遂及槍砲彈藥刀械管制條例第7條第4項之非法持有非制
    式手槍罪嫌，均為最輕本刑為5年以上有期徒刑之罪，且被
    告前有多次經通緝始到案之紀錄，此有本院被告前案紀錄表
    1份附卷可查（見原審卷第11至25頁），參以一般人趨吉避
    凶、畏懼重罪審判、執行之正常心理，客觀上被告畏罪逃亡
    ，以規避審判及執行之可能性甚高，有相當理由認為被告有
    逃亡之虞，而具有刑事訴訟法第101條第1項第3款之羈押原
    因。又被告前於99年間因犯未經許可，寄藏可發射子彈具有
    殺傷力之改造手槍罪，經原審法院以99年度審訴字第543號
    判決判處有期徒刑10月確定，於101年3月18日執行完畢；復
    於110年4月15日，甫為新北市政府警察局汐止分局員警持臺
    灣臺北地方法院（下稱臺北地院）法官核發之搜索票，前往
    被告位在臺北市○○區○○街000巷000號住處執行搜索，當場扣
    得具殺傷力之非制式手槍1支及子彈4顆，而涉犯非法持有非
    制式手槍及子彈等罪嫌，經臺灣臺北地方檢察署檢察官以11
    0年度偵字第14234號提起公訴，現在臺北地院以110年度訴
    字第669號案件審理中等情，有前開判決書、起訴書及本院
    被告前案紀錄表等件在卷可參（見原審卷第11至25、183至1
    92頁）；又於110年8月13日，非法持非制式手槍及子彈涉犯
    本案殺人未遂等犯行，足認被告有反覆實施槍砲彈藥刀械管
    制條例第7條、第8條之罪嫌之虞，而具有刑事訴訟法第101
    條之1第1項第9款之羈押原因。被告以其並非故意不到案而
    遭通緝，認其並無刑事訴訟法第101條第1項第3款之羈押原
    因云云，難認可採。
　㈢再考量被告所涉前開犯行之犯罪情節，造成告訴人陳柏如、
    蔡易朋受有傷害，危害個人法益及社會治安甚鉅，權衡國家
    刑事司法權之有效行使、社會秩序及公共利益之維護、被告
    人身自由之私益及防禦權受限制之程度等各情後，認對被告
    維持羈押處分尚屬適當、必要，且合乎比例原則，尚難以具
    保、責付或限制住居等較輕微之強制處分替代，而有繼續羈
    押之必要。
　㈣綜上所述，原審法院認被告有上開受羈押之原因存在及必要
    性，而於111年2月24日，依刑事訴訟法第101條第1項第3款
    、第101條之1第1項第9款之規定，裁定自111年3月1日起延
    長羈押2月等旨，經核與卷內資料尚無不合，認事用法亦無
    違誤，且目的與手段間之衡量，亦無違反比例原則情形，應
    予維持。是被告猶執前詞提起抗告，指摘原裁定不當，為無
    理由，應予駁回。
據上論斷，應依刑事訴訟法第412條，裁定如主文。
中　　華　　民　　國　　111 　年　　3 　　月　　11　　日
　　　　　　　　　刑事第二十三庭審判長法　官  許永煌
　　　　　　　　　　　　　　　　　    法　官  黃美文
　　　　　　　　　　　　　　　　　    法　官  雷淑雯
以上正本證明與原本無異。
不得再抗告。
                                      書記官  林立柏
中　　華　　民　　國　　111 　年　　3 　　月　　11　　日